【裁判字號】    89,訴,2202
【裁判日期】    891204
【裁判案由】    妨害家庭
【裁判全文】
台灣台中地方法院刑事判決                        八十九年度訴字第二二二號
    公  訴  人  臺灣臺中地方法院檢察署檢察官
    被      告  丁○○
右列被告因妨害家庭案件，經檢察官提起公訴（八十九年度偵字第一二八五五號），
本院判決如左：
    主  文
丁○○有配偶而重為婚姻，處有期徒刑伍月，緩刑貳年。
    事  實
一、丁○○經友人梁福春（改名為乙○○）介紹，於民國八十九年五月間與案外人戊○○、己○○搭同班飛機前往中國大陸，並於同年六月二十日，在中國大陸福建
    省寧德市與大陸女子姚愛彬在福建省寧德地區公證處舉行公證結婚及登記完畢，
    為有配偶之人，詎丁○○返國後，明知其係有配偶之人，竟再於同年七月四日與
    不知情之同居女友甲○○辦理公證結婚及戶籍登記，而重為婚姻。嗣因丁○○寄
    往大陸之身分證上配偶欄為甲○○致姚愛彬無法辦理前來臺灣探親手續，姚愛彬
    始委託已與台灣人士結婚居住在臺灣之陳雪梅（已更名為丙○○）委託律師發函
    給丁○○催促其辦理塗銷與甲○○之婚姻登記，始為甲○○發現丁○○重為婚姻
    ，丁○○前往臺灣臺中地方法院檢察署按鈴申告。
二、案經甲○○訴由臺灣臺中地方法院檢察署檢察官偵查起訴。
    理  由
一、訊據被告丁○○矢口否認有重為婚姻犯行，辯稱伊由大陸來臺定居後因經濟情況
    不佳從未返回中國大陸探親，其友人梁福春（更名為乙○○）托其到大陸探視其
    前同居大陸女友「阿華」（真實姓名不祥，業經遣送回大陸）之大嫂，並要其將
    一大陸女子帶回台灣及幫忙丁○○出機票費用，伊並無到大陸結婚之意思，在大
    陸期間都是戊○○安排好體檢、公證事宜，伊並無拿到公證結婚書或其他與姚愛
    彬結婚之證件，被告並無重婚之意思等語。惟查，被告確實由戊○○帶往大陸與
    大陸人士姚愛彬結婚之事實，業經證人戊○○、丙○○在偵查及本院審理中結證
    屬實，復經證人即被告前往大陸時在飛機上認識之簡清鎮在本院審理中結證被告
    確曾向其提及要到大陸結婚及到大陸結婚都要準備金戒指等語，被告自承在大陸
    期間曾送金戒指給姚愛彬，並回到其故鄉貴州省辦理單身證明、接受驗血、驗尿
    、拍照及公證程序，就其已與姚愛彬結婚之事實，自難諉為不知，此外，復有大
    陸政府核發之結婚證書、公證書、被告單身時之身分證、財團法人海峽交流基金
    會之證明書等文件影本附卷可稽，被告再於八十九年七月四日與甲○○結婚並辦
    妥戶籍登記一節，亦經甲○○證稱在卷，並有戶籍謄本一份在卷為憑，事證明確
    ，被告所辯顯係卸責之詞，不足採信，被告犯行自堪認定。
二、核被告丁○○所為，係犯刑法第二百三十七條重婚罪。爰審酌被告犯罪之動機、
    手段、犯罪所生之危害、犯罪後之態度等一切情狀，量處如主文所示之刑。末查
    被告前未曾受有期徒刑以上刑之宣告，有台灣高等法院被告全國前案紀錄表在卷
    可按，被告坦承大部分犯行，其經此教訓，當知警惕而無再犯之虞，本院綜核各
    情，所宣告之刑，認以暫不執行為適當，併予宣告緩刑，以啟自新。
據上論斷，應依刑事訴訟法第二百九十九條第一項前段、刑法第二百三十七條、第七
十四條第一款，判決如主文。
中    華    民    國    八十九  年    十二        月        四          日
                                        法  官  陳  賢  慧
右正本證明與原本無異。
如不服本判決，應於送達後十日內向本院提出上訴狀(須附繕本)，上訴於台灣高等
法院台中分院。
                                        書記官
中    華    民    國    八十九    年    十二        月      五          日
附錄論罪科刑法條：
中華民國刑法第二百三十七條：有配偶而重為婚姻或同時與二人以上結婚者，處五年
                            以下有期徒刑。相婚者亦同。


司法院資訊處製作；財團法人民間司法改革基金會備份。
